臺灣高等法院刑事判決　　　　　　　 100年度上易字第2015號
上　訴　人
即　自訴人　中國時報文化事業股份有限公司
法定代理人　蔡衍明
自訴代理人　徐志明律師
　　　　　　曾允斌律師
被　　　告　呂一銘
　　　　　　A即自由時報廣場.
上列上訴人因被告等妨害名譽案件，不服臺灣士林地方法院100
年度審自字第19號，中華民國100年6月30日第一審判決，提起上
訴，本院判決如下：
    主  文
原判決撤銷，發回臺灣士林地方法院。
    理  由
一、原判決略以：上訴人即自訴人中國時報文化事業股份有限公
    司固自訴被告「呂一銘」、「A」妨礙名譽云云，然自訴人
    僅於自訴狀上記載被告為「呂一銘」、被告為「A」（即自
    由時報廣場之編輯），卻未載明被告「呂一銘」之確實身份
    、性別、住所，由自訴狀意旨亦僅能得知其為某日於自由時
    報廣場投書評論，列名為該評論之投書人而已，真實身份究
    為何人，殊屬不明，尚有待調查；另自訴狀所列之被告「A
    」（即自由時報廣場之編輯），則完全未載明被告之確實姓
    名、性別、年齡（出生年月日）、住居所，僅泛稱為自由時
    報廣場之編輯，惟自由時報廣場是否確有編輯職位存在，真
    實為何人，均有待調查，更難認客觀上已記載足資辨別該被
    告之特徵可言。此外，自訴人就上開自訴狀記載之欠缺，經
    原審法院於民國100年5月24日以裁定命自訴人應於收到裁定
    書後5日內補正，嗣該裁定於同年6月1日送達自訴人後，自
    訴人迄未陳明具體訴追對象為何，因認本件自訴之起訴顯然
    不合規定，依法諭知本件自訴不受理云云。
二、自訴人上訴意旨則謂：緣被告呂一銘於2011年4月6日向自由
    時報投書「馬政府輕諾寡信照買媒體」一文，並經自由時報
    自由廣場版之編輯（代號A）將上開投書登載於該報之自由
    廣場版，已妨害自訴人名譽，雖自訴人不能確知投書人呂一
    銘及該編輯確切之年籍資料，然對於刑事訴訟法第320條第2
    項第1款所指「其他足資辨別之特徵」，實務向來之見解，
    只要客觀上已能確定其訴追之人，縱自訴狀未詳列被告之姓
    名，亦難遽認起訴程序違背規定，是本件自訴人既已表明該
    投書人呂一銘之身份為前國營台灣新生報發行人兼社長、代
    號A之人當時則係自由時報自由廣場版之編輯，顯見客觀上
    已能確定自訴人所訴追之人。原判決卻認為上開所稱「足資
    辨別之特徵」，必須客觀形式上不經實體調查即得知悉自訴
    人所指之對象始可，自係片面增加法律所無之要件，要難認
    為適法，爰依法提起上訴云云。
三、經查：
  (一)按刑事訴訟法第320條第1項第1款所定：自訴狀應載被告之
    姓名、性別、年齡、籍貫、住所或居所，或其他足資辨別之
    特徵，原為確定其所訴追之人，以明自訴之範圍而設，故以
    自訴狀內容足以確定所訴追之人為已足，即令狀內並未詳列
    被告之姓名，如就該狀之其他記載，在客觀上已能確定其所
    訴追之人時，尚難遽謂其起訴之程序違背規定（參照最高法
    院86年度台非字第283號裁判）。
  (二)觀諸自訴狀所載，自訴人指述被告呂一銘前於2011年4月6日
    以前國營台灣新生報發行人兼社長身分發表「馬政府輕諾寡
    信照買媒體」一文，並經自由時報自由廣場版之編輯（代號
    A）將上開文稿登載於該報之自由廣場版上，已然妨害自訴
    人之名譽云云，並有提出被告呂一銘投書之剪報為證。而依
    上開該剪報所示，剪報上既已登載有「呂一銘」、「作者為
    前國營台灣新生報發行人兼社長」等語。又依剪報下方「自
    由廣場稿約」欄所示，亦可知自由時報自由廣場版對於登載
    民眾之投稿，另有請求民眾於來稿時請附真實姓名、身分證
    字號、職業、通訊地址、聯絡電話等資料，則被告呂一銘之
    身分，於客觀上是否仍屬不能確定，猶有可議。
  (三)至於自訴人另指述「被告A」與被告呂一銘係共犯一節，亦
    據自訴人於自訴狀內表明係因該「被告A」身為自由時報自
    由廣場欄之編輯，卻未慎選刊登之文章，反提供報紙平台予
    被告呂一銘使用之故，佐以自訴人已具體指明上開刊登被告
    呂一銘文章之人，係2011年4月6日即在自由時報任職，並負
    責自由廣場欄文稿之人，則負責該日投稿文章之人，於客觀
    上是否同屬不能確定，亦非無疑。
  (四)再者，上開自訴人所指該日投書之被告呂一銘，及負責該日
    文稿之自由時報人員，其確實年籍資料，得否透過函詢自由
    時報即得可知，亦屬未定，故原審法院逕以自訴狀所稱之被
    告呂一銘、被告A等人，其真實身份尚屬不明，有待調查為
    由，即予諭知本件自訴不受理云云，似嫌率斷。自訴人上訴
    意旨固非全然有理由，然原判決既有上開可議之處，自應由
    本院將原判決撤銷，發回原審法院更為適當之處置，並不經
    言詞辯論為之。
據上論斷，應依刑事訴訟法第369條第1項但書、第372條，判決
如主文。
中    華    民    國   100    年    9     月    6     日
                  刑事第二庭審判長法  官  洪光燦
                                  法  官  李麗玲
                                  法  官  林恆吉
以上正本證明與原本無異。
不得上訴。
                                  書記官  王秀雲
中    華    民    國    100   年    9    月     7     日